# 请教陈老师，融易达的会计处理方法

提问人：寒江雪 71 时间：2014-01-19 13:04:27
中行融易达是指在以赊销为付款方式的交易中，在买方签署书面文件确认基础交易及应付账款无争议、保证到期履行付款义务的情况下，银行在全额占用买方授信额度的前提下，不占用卖方授信额度为卖方提供融资。其办理程序为： 卖方向银行提交《融易达业务申请书》、贸易合同及其他必要文件；卖方履行相关贸易合同项下的约定后，将相关应收账款转让给银行，银行为卖方办理融资；
在卖方提交单据后，银行要求买方在贸易合同规定的时间内对发票项下的基础交易内容予以认可，并要求买方签署《应收账款债权转让通知/确认书》； 假设：A公司自B公司购入原材料 1000 万元，通过银行办理融易达的融资 1000 万，期限 6 个月，年利率6.5%；业务办理完毕后，银行将 1000 万元扣除应收的利息后支付给B公司。融易达到期后，A公司将 1000 万元支付给银行。 请问：A公司和B公司如何做会计分录？ A公司账务处理 1 、 将融易达作为票据处理： 借：应付账款—B公司 贷：应付票据 2 、 视同债务的转移 借：应付账款—B公司 贷：应付账款（或短期借款）—XX银行 B公司账务处理 借：银行存款 贷：应收账款 支付利息时：
借：财务费用 贷：银行存款

回答人：chenyiwei
根据融易达业务合同规定：“融易达业务：是在以赊销为付款方式的交易中，在基础交易及应付账款无争议的前提下，乙方占用买方授信额度，为甲方提供无追索权应收账款融资”，即融易达业务所占用的是买方的信用额度，相当于银行为买方提供用于偿付对卖方（申请人）的应付账款的专项贷款。该合同仅规定了在甲方出现违约的情况下，银行有权选择“解除与违约行为有关的任何一笔融易达交易，将已进行融资且买方尚未向乙方支付的应收账款全部或部分转让回给甲方并要求甲方进行回购”，或者“宣布本合同、甲方与乙方之间的其他协议项下尚未偿还的贷款/融资款项本息和其他应付款项全部或部分立即到期”等。这一点与通常所见到的名义上“无追索权”但实际上并未实际转出全部信用风险的“无追索权保理合同”存在一定区别，后者通常占用的是卖方的信用额度，并且明确约定在某些不受卖方控制且不构成卖方对基础商务合同或保理协议的履约瑕疵的情况下，银行可以无条件地将应收账款反转让给卖方，因而卖方并未真正转移几乎所有的信用风险。 通常，可以认可此处的应收款项无追索权转让协议符合《企业会计准则第 23 号——金融资产转移》第七条“企业已将金融资产所有权上几乎所有的风险和报酬转移给转入方”的条件，可终止确认被转让的应收账款。
在本案例中，债务人A公司应作账务处理： 借：应付账款——B，贷：短期借款——XX银行 1000 万元
债权人B公司可以终止确认被转让的应收账款，所收到的款项与被转让应收账款的账面价值之间的差额作为金融资产终止确认损益，确认为财务费用或营业外支出。

提问人：寒江雪 71 时间：2014-01-20 00:32:52
企业这笔业务实际上是无真实交易的融资，A与B签订了虚假的交易合同，这笔应付款实际上是不存在的，这种情况应该怎么处理？

回答人：chenyiwei
可能需要按照实质重于形式原则，按照融资交易进行会计处理，即相当于通过这种方式从银行取得融资。另外关注这种操作的合规性风险。

提问人：寒江雪 71 时间：2014-02-17 18:51:04
A公司披露这笔融易达形成的短期借款，在披露时，应该为信用借款还是质押借款嫩？

回答人：chenyiwei
我理解应为信用借款，因为没有明确的抵押物或者质物。

提问人：寒江雪 71 时间：2014-02-17 19:47:48
能否单列一项，以贸易融资披露呢？

回答人：chenyiwei
“贸易融资”不是一种担保方式，不能与抵押、质押、保证等担保条款并列。